【裁判字號】    99,易,1424
【裁判日期】    991130
【裁判案由】    詐欺
【裁判全文】
臺灣高雄地方法院刑事判決              99年度易字第1424號
公  訴  人  臺灣高雄地方法院檢察署檢察官
被      告  翁自立
選任辯護人  楊岡儒律師
上列被告因詐欺案件，經檢察官提起公訴（起訴案號：99年度偵
字第5103號）及移送併辦（併辦案號：臺灣高雄地方法院檢察署
98年度偵字第28496 號），嗣因被告就被訴事實為有罪之陳述，
經本院告知簡式審判程序意旨，並聽取公訴人及被告之意見後，
本院合議庭裁定由受命法官獨任依簡式審判程序審理，判決如下
：
    主  文
翁自立犯幫助詐欺罪，處拘役伍拾日，如易科罰金，以新臺幣壹
仟元折算壹日。緩刑貳年。
    事  實
一、翁自立可預見將金融機構帳戶提供予他人使用將幫助他人實
    施詐欺犯行，仍基於縱有人以其金融機構帳戶實施詐欺犯行
    亦不違背其本意之幫助故意，於民國98年6 月4 日下午4 時
    許，在位於高雄市○○區○○路上之文化中心大門口，將其
    所申辦上海儲蓄商業銀行（下稱上海銀行）鳳山分行000-00
    000000000005號帳戶之存摺、提款卡及密碼交付予真實姓名
    年籍不詳，自稱「賢哥」之成年男子及其所屬詐欺集團成年
    成員使用。嗣該詐欺集團某成年成員取得上開上海銀行鳳山
    分行帳戶後，即意圖為自己不法之所有，於(一)98年6 月5 日
    某時許撥打電話予陳信良，向其佯稱：其銀行帳戶遭盜用為
    人頭帳戶，需將帳戶內款項移轉至控管帳戶內云云，致陳信
    良陷於錯誤，而於98年6 月8 日晚上7 時41分許，按該詐騙
    集團成年成員之指示匯款新臺幣（下同）30,000元至翁自立
    之上開帳戶內；復於(二)98年6 月8 日晚上7 時許，撥打電話
    給李美珠，向其謊稱其先前購物之付款程序遭錯誤設定為分
    期付款，將遭溢扣12期之款項，要求其至自動櫃員機變更密
    碼以辦理分期付款設定之解除，致李美珠陷於錯誤，而於同
    日晚上7 時41分、7 時46分許，按該詐騙集團成年成員指示
    接續匯款22,313元、2,654 元至翁自立之上開帳戶。嗣上開
    2 筆款項旋遭提領一空，因陳信良、李美珠發覺有異，報警
    處理，始循線查悉上情。
二、案經陳信良訴由台北縣政府警察局蘆洲分局，經桃園縣警察
    局龍潭分局報告臺灣桃園地方法院檢察署呈請臺灣高等法院
    檢察署核轉臺灣高雄地方法院檢察署檢察官偵查起訴、李美
    珠訴由高雄縣政府警察局鳳山分局報告臺灣高雄地方法院檢
    察署移送併辦。
    理  由
一、本件被告翁自立所犯係死刑、無期徒刑、最輕本刑為3 年以
    上有期徒刑以外之罪，其於準備程序就被訴事實為有罪之陳
    述，經本院告知簡式審判程序之旨，並聽取其與檢察官之意
    見後，認無不得或不宜改依簡式審判程序進行之情事，依刑
    事訴訟法第273 條之1 第1 項規定，裁定由受命法官獨任進
    行簡式審判程序，合先敘明。
二、上開犯罪事實，業據被告翁自立於本院審理中坦承不諱，核
    與告訴人陳信良、李美珠於警詢、本院審理中之指訴相符，
    復有上開上海銀行鳳山分行開戶資料、歷史往來明細表、臨
    時對帳單、桃園縣政府警察局龜山分局龜山派出所受理詐騙
    帳戶通報警示簡便格式表、內政部警政署反詐騙案件紀錄表
    各1 紙、交易明細表3 紙在卷可稽，足徵被告自自與事實相
    符，堪以採信。本案事證明確，被告犯行洵堪認定。
三、按刑法上之幫助犯，係對於犯罪與正犯有共同之認識，而以
    幫助之意思，對於正犯資以助力，且未參與實施犯罪之行為
    者而言（最高法院75年度臺上字第1509號、84年度臺上字第
    5998號、88年度臺上字第1270號判決參照）。準此，被告翁
    自立雖將上開帳戶資料交付真實姓名年籍不詳，自稱「賢哥
    」之成年男子所屬之詐騙集團使用，使該集團之成年成員得
    基於詐欺取財之犯意對如附表所示之被害人施以詐術，致使
    該等被害人陷於錯誤而為財物之交付，進而受有財產損害，
    惟被告僅單純提供帳戶供人使用，尚非參與詐騙集團實施犯
    罪構成要件之行為，應認純係出於幫助之意思而提供助力，
    揆諸前開說明，當屬幫助犯，是核被告所為，係犯刑法第30
    條第1 項前段、第339 條第1 項之幫助詐欺取財罪。又被告
    既未實際參與詐騙集團之詐欺犯罪，其所犯情節較正犯輕微
    ，爰依刑法第30條第2 項之規定，減輕其刑。被告以一行為
    ，幫助詐騙集團詐騙告訴人陳信良、李美珠，為一行為觸犯
    數罪名之同種想像競合犯（參見最高法院98年度臺非字第30
    號、97年度臺非字第566 號判決、臺灣高等法院暨所屬法院
    96年法律座談會刑事類提案第7 號問題（二）研討結果），
    應依刑法第55條，從一情節較重之幫助詐欺取財罪處斷。至
    移送併案部分（即犯罪事實欄編號(二)部分）雖未據起訴，惟
    此部分既與起訴部分有想像競合犯之裁判上一罪之關係，本
    院自得併予審理，附此敘明。爰審酌被告提供帳戶供實際遂
    行詐欺犯罪者行騙財物，造成告訴人之損失，亦影響社會安
    定，增加告訴人尋求救濟之困難，並使犯罪之追查趨於複雜
    ，固無足取；惟考量被告事後尚知坦承犯行，深自悔過，又
    無任何前科，素行尚佳，有臺灣高等法院被告前案紀錄表1
    份在卷可考，事後亦積極與告訴人達成和解，並已全數賠償
    彼等所受損失完畢，有匯款單據2 紙、本院公務電話紀錄1
    紙可證，再衡以詐欺集團成年成員所詐得之金額共為54,967
    元，尚非甚鉅，被告復非實際獲取詐得款項之人，以及被告
    違犯本案之動機、犯罪情節及教育狀況等一切情狀，量處如
    主文所示之刑，並諭知如主文所示之易科罰金折算標準，以
    示懲儆。
四、末查，被告前未曾受有期徒刑以上刑之宣告，有臺灣高等法
    院被告前案紀錄表1 紙在卷可稽，茲念其因一時失慮，致罹
    刑章，已於審理中坦承犯行，並與告訴人達成和解，如數賠
    償告訴人所受損失，如前所述，顯見其犯後悔改之誠意，信
    經此偵、審之教訓，當能知所惕勉而無再犯之虞，其求為緩
    刑宣告乙節，復經公訴人當庭表示無意見（見本院二卷第80
    頁），綜上各情，本院認前揭對被告所宣告之刑應以暫不執
    行為適當，故併予宣告緩刑2 年，以啟自新。
據上論斷，應依刑事訴訟法第273 條之1 第1 項、第284 條之1
、第299 條第1 項前段，刑法30條、第339 條第1 項、第55條、
第41條第1 項前段、第74條第1 項第1 款，刑法施行法第1 條之
1，判決如主文。
本案經檢察官陳孟皇到庭執行職務。
中    華    民    國    99    年    11    月    30    日
                  刑事第十五庭  法  官  許勻睿
以上正本證明與原本無異。
如不服本判決應於收受判決後10日內向本院提出上訴書狀，並應
敘述具體理由。其未敘述上訴理由者，應於上訴期間屆滿後20日
內向本院補提理由書(均須按他造當事人之人數附繕本)「切勿逕
送上級法院」。
中    華    民    國    99    年    11    月    30    日
                                書記官  王芷鈴
附錄論罪科刑法條
刑法第339條
意圖為自己或第三人不法之所有，以詐術使人將本人或第三人之
物交付者，處五年以下有期徒刑、拘役或科或併科一千元以下罰
金。
以前項方法得財產上不法之利益或使第三人得之者，亦同。
前二項之未遂犯罰之。

司法院資訊處製作；財團法人民間司法改革基金會備份。
